---
title: "Regressão Linear para Explicar a votação de Deputados"
author: "Lucas Lima Vieira"
output:
  html_document:
    df_print: paged
    toc: yes
    toc_float: yes
  html_notebook:
    toc: yes
    toc_float: yes
---

```{r setup, include=FALSE}
library(magrittr)
library(readr)
library(tidyverse)
library(broom)
library(GGally)
```

## Descrição dos Dados

Os dados podem ser baixados nos links a seguir: [Eleições 2006](https://canvas.instructure.com/courses/1402758/files/69433650/download?verifier=GvsTSXgoNVf22qbJerOSPAkHsOsdBUZD1Z1AD4lI), [Eleições 2010](https://canvas.instructure.com/courses/1402758/files/69433651/download?verifier=ZETCucixF9Mkjhfp7CLuchjRXWlSwtw69ZhQ0jyk), [Eleições 2006 + 2010](https://canvas.instructure.com/courses/1402758/files/69406530/download?verifier=w88G2kvz56ZJbCSGXgm22zKizUdptatpCDigS9ei&wrap=1).

* "sequencial_candidato": (character) id do candidato.
* "nome": (character)
* "uf": (character)
* "partido": (character)
* "quantidade_doacoes": (integer)
* "quantidade_doadores": (integer) número de doadores diferentes.
* "total_receita": (double) soma em R$ das doações.
* "media_receita": (double) média das doações.
* "recursos_de_outros_candidatos/comites": (double) quantia em R$ das doações provenientes de outros candidatos ou comite partidário.
* "recursos_de_pessoas_fisicas": (double) quantia em R$ das doações provenientes de outros CPFs.
* "recursos_de_pessoas_juridicas": (double) quantia em R$ das doações provenientes de outros CNPJ.
* "recursos_proprios": (double) quantia em R$ das doações provenientes do próprio candidato.
* "recursos_de_partido_politico": (double) quantia em R$ das doações provenientes do partido político do candidato.
* "votos": (integer) variável alvo. Se refere ao número de votos na campanha de 2006 e 2010.
* "quantidade_despesas": (integer)
* "quantidade_fornecedores": (integer) número de fornecedores/despesas diferentes.
* "total_despesa": (double) soma em R$ das despesas de campanha.
* "media_despesa": (double) média das despesas de campanha.
* "cargo": (character)
* "Sexo":  (character)
* "grau": (character) grau de instrução do candidato.
* "estado_civil": (character)
* "ocupacao": (character) ocupação do candidato.

```{r, include=FALSE}
eleicoes_2006 <- readr::read_csv(
  here::here('eleicoes_2006.csv'), 
  local=readr::locale("br"),
  col_types = cols(
    ano = col_integer(),
    sequencial_candidato = col_character(),
    quantidade_doacoes = col_integer(),
    quantidade_doadores = col_integer(),
    total_receita = col_double(),
    media_receita = col_double(),
    recursos_de_outros_candidatos.comites = col_double(),
    recursos_de_pessoas_fisicas = col_double(),
    recursos_de_pessoas_juridicas = col_double(),
    recursos_proprios = col_double(),
    `recursos_de_partido_politico` = col_double(),
    quantidade_despesas = col_integer(),
    quantidade_fornecedores = col_integer(),
    total_despesa = col_double(),
    media_despesa = col_double(),
    votos = col_integer(),
    .default = col_character()))
```

```{r, include=FALSE}
eleicoes_2010 <- readr::read_csv(
  here::here('eleicoes_2010.csv'), 
  local=readr::locale("br"),
  col_types = cols(
    ano = col_integer(),
    sequencial_candidato = col_character(),
    quantidade_doacoes = col_integer(),
    quantidade_doadores = col_integer(),
    total_receita = col_double(),
    media_receita = col_double(),
    recursos_de_outros_candidatos.comites = col_double(),
    recursos_de_pessoas_fisicas = col_double(),
    recursos_de_pessoas_juridicas = col_double(),
    recursos_proprios = col_double(),
    `recursos_de_partido_politico` = col_double(),
    quantidade_despesas = col_integer(),
    quantidade_fornecedores = col_integer(),
    total_despesa = col_double(),
    media_despesa = col_double(),
    votos = col_integer(),
    .default = col_character()))
```

```{r, include=FALSE}
eleicoes_2006_2010 <- readr::read_csv(
  here::here('eleicoes_2006_e_2010.csv'), 
  local=readr::locale("br"),
  col_types = cols(
    ano = col_integer(),
    sequencial_candidato = col_character(),
    quantidade_doacoes = col_integer(),
    quantidade_doadores = col_integer(),
    total_receita = col_double(),
    media_receita = col_double(),
    recursos_de_outros_candidatos.comites = col_double(),
    recursos_de_pessoas_fisicas = col_double(),
    recursos_de_pessoas_juridicas = col_double(),
    recursos_proprios = col_double(),
    `recursos_de_partido_politico` = col_double(),
    quantidade_despesas = col_integer(),
    quantidade_fornecedores = col_integer(),
    total_despesa = col_double(),
    media_despesa = col_double(),
    votos = col_integer(),
    .default = col_character()))
```

```{r, include=FALSE}
eleicoes_2006[is.na(eleicoes_2006)] = 0
eleicoes_2010[is.na(eleicoes_2010)] = 0
eleicoes_2006_2010[is.na(eleicoes_2006_2010)] = 0
```

## Transformando variáveis categóricas em variáveis numéricas

```{r}
eleicoes_2006 %>% 
  mutate(uf = as.factor(uf),
         nome = as.factor(nome),
         sexo = as.factor(sexo),
         grau = as.factor(grau),
         nome = as.factor(nome),
         cargo = as.factor(cargo),
         partido = as.factor(partido),
         ocupacao = as.factor(ocupacao),
         estado_civil = as.factor(estado_civil),
         sequencial_candidato = as.numeric(sequencial_candidato)) -> eleicoes_2006
```

```{r}
eleicoes_2010 %>% 
  mutate(uf = as.factor(uf),
         nome = as.factor(nome),
         sexo = as.factor(sexo),
         grau = as.factor(grau),
         nome = as.factor(nome),
         cargo = as.factor(cargo),
         partido = as.factor(partido),
         ocupacao = as.factor(ocupacao),
         estado_civil = as.factor(estado_civil),
         sequencial_candidato = as.numeric(sequencial_candidato)) -> eleicoes_2010
```

```{r}
eleicoes_2006_2010 %>% 
  mutate(uf = as.factor(uf),
         nome = as.factor(nome),
         sexo = as.factor(sexo),
         grau = as.factor(grau),
         nome = as.factor(nome),
         cargo = as.factor(cargo),
         partido = as.factor(partido),
         ocupacao = as.factor(ocupacao),
         estado_civil = as.factor(estado_civil),
         sequencial_candidato = as.numeric(sequencial_candidato)) -> eleicoes_2006_2010
```

## Filtrando os dados

```{r}
dados_filtrados_2006 <- eleicoes_2006 %>% select(-nome, -ano, -cargo)
dados_filtrados_2010 <- eleicoes_2010 %>% select(-nome, -ano, -cargo)
dados_filtrados_2006_2010 <- eleicoes_2006_2010 %>% select(-nome, -ano, -cargo)
```

## Um modelo de regressão múltipla com todas as variáveis é plausível para explicar a variação em y (número de votos) em 2006? Mesma pergunta para 2010. 

Um modelo de regressão linear multipla com todas as variáveis não é tão bom para explicar a variação de Y (quantidade de votos), pois analizando as regressões criadas com os dados de 2006 e 2010, podemos observar que os valores de R² e R² ajustato não são tão altos, o que mostra que usar todas as variáveis não é plausível para explicar a variável alvo. Muitas variáveis não são necessárias no modelo, tais como, o cargo que é o mesmo todos os deputados e os nomes dos mesmos.

```{r}
fit_2006 <- lm(votos ~ ., data=dados_filtrados_2006)
glance(fit_2006)
```

```{r}
fit_2010 <- lm(votos ~ ., data=dados_filtrados_2010)
glance(fit_2010)
```

## Compare as regressões construídas para 2006 e 2010. Quais as diferenças/semelhanças percebidas? Algumas sugestões:

### Analise os plots de resíduos e verifique se há tendências nos erros para cada ano.

```{r}
grafico_2006 <- ggplot(fit_2006, aes(.fitted, .resid)) +
  geom_point() + geom_hline(yintercept=0, col="red", linetype="dashed") + 
  xlab("Valores ajustados") + ylab("Resíduos") +
  ggtitle("Gráfico de Resíduos vs Ajustamento") + theme_bw()
grafico_2006
```


```{r}
grafico_2010 <- ggplot(fit_2010, aes(.fitted, .resid)) +
  geom_point() + geom_hline(yintercept=0, col="red", linetype="dashed") + 
  xlab("Valores ajustados") + ylab("Resíduos") +
  ggtitle("Gráfico de Resíduos vs Ajustamento") + theme_bw()
grafico_2010
```

Em ambos os gráficos, os resíduos não parecem estar dispersos de forma aleatória e simétrica em torno da linha potilhada, isso pode ser um mal sinal para o modelo, indicando que o mesmo não conseguiu explicar bem os erros nos dados.

### Quais variáveis conseguem explicar melhor o número de votos? Compare essas variáveis entre os modelos. Mesma coisa para as variáveis menos explicativas.

Foram utilizada apenas as variáveis numéricas, já que existem muitas categorias nas variáveis catégoricas.

```{r}
eleicoes_2006 %>%
  select(-partido,
         -uf,-nome,
         -estado_civil,
         -ocupacao,-ano,
         -cargo,-grau,-sexo) %>%
  na.omit() %>%
  ggcorr(palette = "RdBu",
         color = "grey50",
         label = TRUE, hjust = 1,
         label_size = 3, size = 4,
         nbreaks = 5, layout.exp = 7) +
  ggtitle("Gráfico de correlação eleições 2006")
```


```{r}
eleicoes_2010 %>%
  select(-partido,
         -uf,-nome,
         -estado_civil,
         -ocupacao,-ano,
         -cargo,-grau,-sexo) %>%
  na.omit() %>%
  ggcorr(palette = "RdBu",
         color = "grey50",
         label = TRUE, hjust = 1,
         label_size = 3, size = 4,
         nbreaks = 5, layout.exp = 7) +
  ggtitle("Gráfico de correlação eleições 2006")
```

Como se pode observar, pelos gráficos de correlação acima, tanto em 2006 quanto em 2010 as variáveis **total_despesa** e **total_receita** são as que mais estão correlacionada com a variável **votos**, portanto elas conseguem explicar melhor o número de votos.

Já as variáveis menos explicativas para ambos os modelos, são por exemplo os **recursos_proprios** e **recursos_de pessoas_fisicas**, ou seja, não influenciam muito na explicação do número de votos.

### Compare os valores de R2 e RSE considerando as regressões para cada ano.

De acordo com a tabela abaixo, o valor de R² é maior no modelo de 2006 e o RSE é menor também em 2006, o que indica que o modelo de regressão linear escolhido se ajusta melhor aos dados de 2006 do que os de 2010.

| |Modelo de 2006 | Modelo de 2010 |
|:-:|:------:|:--------:|
| R²  | 0.5779 | 0.5405 |
| RSE  | 30550 | 34590 |

### Inclua outros pontos de comparação que você ache interessante.

Com o Q-Q plot podemos avaliar de forma plausível, por exemplo, se os resíduos podem ser representado por uma distribuição normal.

```{r}
fit_2006 %>%
  ggplot(aes(sample=rstandard(.))) +
  stat_qq(na.rm = TRUE, shape=1,size=3) +      
  labs(title="Normal Q-Q (Eleições de 2006)",
  x="Theoretical Quantiles", y="Standardized Residuals") +
  geom_abline(color = "red", size = 0.8, linetype="dashed")
```

```{r}
fit_2010 %>%
  ggplot(aes(sample=rstandard(.))) +
  stat_qq(na.rm = TRUE, shape=1,size=3) +      
  labs(title="Normal Q-Q (Eleições de 2006)",
  x="Theoretical Quantiles", y="Standardized Residuals") +
  geom_abline(color = "red", size = 0.8, linetype="dashed")
```

Nos dois gráficos Q-Q, os resíduos aparentam desviar um pouco da distribuição normal, pois eles possuem um certo desvio em relação a reta tracejada.

## Todas as variáveis são úteis para os modelos de regressão? Há variáveis redudantes? Faça análises para 2006 e 2010 separadamente. 

Como foi mostrado nos gráficos de correlação na questão anterior, existem variáveis redundantes para ambas as análises. Variáveis como **recursos_de_pessoas_físicas** e **recursos_de_pessoas_juridicas** possuem baixa correlação com os votos, ou seja, não são úteis para o modelo pois não ajudam a explicar a variável alvo que é o **voto**. 

## No caso de haver variáveis pouco explicativas e/ou redudantes, construa um novo modelo sem essas variáveis e o compare ao modelo com todas as variáveis (e.g. em termos de R2 e RSE). Faça isso para 2006 e 2010 separadamente. 

```{r}
novo_modelo_2006 <- dados_filtrados_2006 %>% 
  lm(formula = votos ~ . 
     -recursos_de_pessoas_fisicas 
     -recursos_de_pessoas_juridicas 
     -quantidade_fornecedores 
     -quantidade_doacoes)

glance(novo_modelo_2006)
```

```{r}
novo_modelo_2010 <- dados_filtrados_2010 %>% 
  lm(formula = votos ~ . 
     -recursos_de_pessoas_fisicas 
     -recursos_de_pessoas_juridicas 
     -quantidade_fornecedores 
     -quantidade_doacoes)

glance(novo_modelo_2010)
```

Tabela do modelo antes de remover variáveis redudantes:

| |Modelo de 2006 | Modelo de 2010 |
|:-:|:------:|:--------:|
| R²  | 0.5779 | 0.5405 |
| RSE  | 30550 | 34590 |

Tabela do modelo depois de remover variáveis redudantes:

| |Modelo de 2006 | Modelo de 2010 |
|:-:|:------:|:--------:|
| R²  | 0.5119 | 0.5378 |
| RSE  | 30680 | 34670 |

Ao remover as variáveis redundantes e as váriáveis que não faziam sentido para o modelo, o R² e o RSE se manteve ligeiramente semelhante Isso mostra que o novo modelo sem essas variáveis é tão explicativo quanto quando estava com elas. Esta siatuação de se manter o mesmo R² ocorreu tanto em 2006 quanto em 2010, mostrando que mesmo com dados bem diferentes, a relação tende a se manter semelhante.

## Construa agora uma regressão considerando os anos 2006 e 2010 em conjunto. Que diferenças/semelhanças você percebe em relação aos modelos individuais por ano? Veja a questão 2 para sugestões que você usar para comparação.

```{r}
dados_filtrados_2006_2010 <- eleicoes_2006_2010 %>% 
  select(-partido,
         -uf,-nome,
         -estado_civil,
         -ocupacao,-ano,
         -cargo,-grau,-sexo)


fit_2006_2010 <- dados_filtrados_2006_2010 %>% 
  lm(formula = votos ~ . 
     -recursos_de_pessoas_fisicas 
     -recursos_de_pessoas_juridicas 
     -quantidade_fornecedores 
     -quantidade_doacoes 
     -total_receita)

summary(fit_2006_2010)
```


Em relação aos modelos indivídais, o R² e O RSE são próximos, o que indica que o modelo se ajusta forma semelhante em ambos os casos (juntos ou separados).

```{r}
grafico_2006_2010 <- ggplot(fit_2006_2010, aes(.fitted, .resid)) +
  geom_point() + geom_hline(yintercept=0, col="red", linetype="dashed") + 
  xlab("Valores ajustados") + ylab("Resíduos") +
  ggtitle("Gráfico de Resíduos vs Ajustamento") + theme_bw()
grafico_2006_2010
```

O padrão observado no plot de resíduos dos dados individualemente se manteve no plot dos dados em conjunto. Portanto, mesmo com o aumento nos dados o modelo não melhorou.

```{r}
fit_2006_2010 %>%
  ggplot(aes(sample=rstandard(.))) +
  stat_qq(na.rm = TRUE, shape=1,size=3) +      
  labs(title="Normal Q-Q (Eleições de 2006 e 2010)",
  x="Theoretical Quantiles", y="Standardized Residuals") +
  geom_abline(color = "red", size = 0.8, linetype="dashed")
```

O Q-Q plot para os dados em conjunto é semelhando ao dos dados separados, ou seja, os resíduos aparentam desviar um pouco da distribuição normal, pois eles possuem um certo desvio em relação a reta tracejada. Portanto, o modelo com os dados de 2006 e 2010 não gerou uma melhora significatina no nosso modelo de regressão.

